臺灣苗栗地方法院刑事判決　　　　　　　96年度簡上字第28號
上　訴　人　臺灣苗栗地方法院檢察署檢察官
被　　　告　甲○○
上列上訴人因被告詐欺等案件，不服本院苗栗簡易庭中華民國96
年2月8日96年度苗簡字第80號第一審刑事簡易判決（聲請簡易判
決處刑案號：臺灣苗栗地方法院檢察署95年度偵緝字第269號）
提起上訴並移送併辦（臺灣苗栗地方法院檢察署96年度偵字第
343 號），本院管轄第二審之合議庭認有刑事訴訟法第451 條之
1第4項但書情形，適用通常程序，逕為第一審判決如下：
    主  文
原判決撤銷。
甲○○幫助犯連續恐嚇取財罪，處有期徒刑陸月，如易科罰金，
以銀元參佰元即新台幣玖佰元折算壹日，減為有期徒刑參月，如
易科罰金，以銀元參佰元即新臺幣玖佰元折算壹日。
    犯罪事實
一、甲○○已預見無正當理由向他人收購行動電話門號、金融帳
    戶存摺、印章、提款卡、密碼，可能使用於詐欺、恐嚇取財
    之財產犯罪，以規避追查，惟仍基於連續幫助詐欺取財之概
    括未必故意，先於民國94年11月8 日，與真實姓名年籍不詳
    綽號「阿財」之成年男子，一同前往台中市北屯區臺灣大哥
    大股份有限公司北屯中清特約服務中心，由甲○○申辦0000
    000000號之行動電話門號，隨即以新臺幣（下同）3,000 元
    之代價，將上開門號賣給「阿財」使用。嗣「阿財」果於94
    年11月20日（聲請書誤載為95年11月20日），意圖為自己不
    法之所有，基於詐欺犯意，以上開門號連絡乙○○，佯稱為
    女網友，欲與乙○○見面，但須至提款機驗證身分，以此詐
    術，使乙○○陷於錯誤，依其指示先後匯出79 ,520 元至其
    指定帳戶，因而交付本人之物。
二、甲○○復承上開同一概括未必故意，及幫助連續恐嚇取財之
    未必故意，於94年12月10日前之94年年底某日，在桃園縣中
    壢市○○路附近，以2,000 元之代價，將其於中國信託商業
    銀行（下稱中國信託）、中華郵局中壢仁美分局（下稱仁美
    分局）、台北國際商業銀行中壢分行（下稱中壢分行）之帳
    戶存摺、印章、提款卡、密碼，賣給真實姓名年籍不詳自稱
    「范廣平」之成年男子使用。嗣「范廣平」即於94年12月13
    日18時許，意圖為自己不法之所有，基於詐欺犯意，在網路
    上向丙○○自稱為「林雅宣」，因家境困苦，須借錢使用，
    以此詐術，使丙○○信以為真，匯款30,000元至甲○○之上
    開仁美分局帳戶，因而交付本人之物。另「范廣平」又意圖
    為自己不法之所有，基於恐嚇取財之概括犯意，先於94年12
    月10日22時許，藉口戊○○邀約援交後反悔，以電話向戊○○恐嚇稱：伊為竹聯幫人物，要求戊○○賠償損失，致戊○○心生恐懼，遂於翌日6 時38分許，依其指示先後匯出96,
    000 元至甲○○之上開中國信託帳戶，因而交付本人之物；
    後於94年12月14日14時許，則藉口丁○○應允女子援交後反
    悔，以電話向丁○○恐嚇稱：伊為竹聯幫戰堂楊姓男子，要
    求匯款解決上開後悔之事，致丁○○心生恐懼，遂於同日18
    時23分許，依其指示匯出36000 元至甲○○之上開中壢分行
    帳戶，因而交付本人之物。
二、案經內政部警政署高雄港務警察局移送臺灣高雄地方法院檢
    察署呈請臺灣高等法院檢察署令轉臺灣苗栗地方法院檢察署
    檢察官偵查後聲請簡易判決處刑，及臺北市政府警察局大安
    分局報告臺灣臺北地方法院檢察署呈請臺灣高等法院檢察署
    依序令轉臺灣嘉義及苗栗地方法院檢察署偵查後，由臺灣苗
    栗地方法院檢察署檢察官移送併辦。
    理  由
一、訊據被告對於上開犯罪事實，於偵、審中均坦白承認，核與
    證人即被害人乙○○、戊○○、丙○○、丁○○於警詢中之
    證述相符，並有被告於中國信託、仁美分局、中壢分行之開
    戶資料及歷史交易清單及東信電訊行動電話服務申請書均附
    在卷中可證。又個人使用之行動電話門號及金融帳戶均具有
    相當之個人專屬性，並可憑供個人資金往來、對外通聯之追
    查依據，若非有特殊不法目的，有意使用他人門號或帳戶以
    阻斷追查、逃避刑事責任，殊無使用他人門號、帳戶之必要
    。甲○○為精神正常之成年人，對此當無不知之理，其於偵
    查中亦向檢察官表示：知道帳戶交給他人使用，有可能被查
    去做不法用途（偵緝269 號卷第9 頁）。因此，其於本件出
    賣門號及帳戶之際，有如上開各該未必故意，當可認定。是
    本件事證明確，被告犯行，可以認定，應依法論科。
二、被告行為後，刑法、罰金罰鍰提高標準條例均於民國95年7
    月1 日修正施行，其修正施行之條文中與本案有關，且應與
    修正施行前之規定比較有利被告與否者，並其於本案比較結
    果，說明如下：
（一）刑法第33條：關於罰金最低額，修正施行前，罰金為（銀
      元）1 元以上，經依罰金罰鍰提高標準條例第1 條前段提
      高罰金（最高提高倍數為10倍）並依現行法規所定貨幣單
      位折算新台幣條例第2 條折算為新台幣金額，與修正施行
      後比較：罰金改為新台幣1000元以上，以百元計算之，應
      以修正施行前，有利於被告。
（二）刑法第41條第1 項前段：關於易科罰金之折算標準，修正
      施行前，徒刑或拘役如易科罰金者，係以銀元1 元以上、
      3 元以下折算一日，經依修正施行前罰金罰鍰提高標準條
      例第2條 提高折算數額（提高100 倍），並依現行法規所
      定貨幣單位第2 條折算為新台幣金額，最高折算數額為新
      台幣900 元折算1 日，與修正施行後比較：最低以新台幣
      1000元折算1日 ，應以修正施行前，有利於被告。
（三）修正施行前第56條：修正施行後刪除此規定。依修正施行
      前之規定，連續數行為而犯同一之罪名者，以連續犯論以
      1 罪，加重其刑至2 分之1 。但修正施行後刪除此規定，
      應改依數罪併罰之例分別宣告罪刑，並定其應執行之刑，
      其結果刑度將有可能超過上開以1 罪論加重2 分之1 之情
      形。故應以修正施行前之規定有利於被告。
（四）刑法第67條：修正施行後，罰金有加減之情形時，就其最
      高度及最低度同時加減之，與修正施行前比較：罰金之加
      減僅加減其最高度（修正施行前刑法第68條），其中就加
      重部分，應以修正施行前有利於被告，就減輕之部分，應
      以修正施行後有利於被告。
（五）依本件被告之犯罪情形及本院就刑之加重、減輕及量刑之
      審酌結果（詳後），以上各項修正施行，應以修正前刑法
      第56條之刪除對於被告有最大之實際影響。而關於此條文
      之比較情形，已如上述。故綜合上述一切情形，本案比較
      修正施行前後規定之結果，修正施行後之規定，並未有利
      於被告，自應依刑法第2 條第1 項前段一體適用修正施行
      前之規定。
（六）至於其他法律有修正施行，但非屬刑罰法律變更之範圍，
      無庸比較新舊法，而應一律適用修正施行後之現行有效規
      定者，分別說明如下：
   1、刑法第30條關於幫助犯之修正施行，依立法理由之說明，
      僅係為杜絕在解釋上可能產生共犯獨立性說之爭議，因而
      所為之文字修正，實未影響原先實務上採取從屬性見解之
      繼續援用（最高法院60年台上第2159號判例、同院24年上
      字第1512號判例），是應認本條之修正施行，非關罪刑實
      質內容之變更。
   2、刑法第57條關於量刑標準之修正施行，為法院就刑之裁量
      審認標準明文化，非屬法律變更。
   3、刑法施行法第1 條之1 第1 項、第2 項前段，立法目的在
      於將刑法分則條文之罰金單位由原先的銀元，改為新台幣
      ，而不變動其罰金之最高度，以配合刑法總則中第33條第
      5 款關於罰金單位之修正（因提高30倍又將單位改為新台
      幣，等同原條文適用罰金罰鍰提高標準條例第1 條前段提
      高罰金最高度，再折算為新台幣），解釋上亦不屬於刑法
      第2 條第1 項刑罰法律有變更之情形。
三、本件關於正犯部分之犯行，其中「阿財」所為，係犯刑法第
    339 條第1 項之詐欺取財罪；「范廣平」所為，係犯刑法第
    339 條第1 項之詐欺取財罪及刑法第346 條第1 項之恐嚇取
    財罪。「范廣平」所為先後兩次恐嚇取財罪，犯罪時間相近
    ，所犯均為構成要件相同之行為，顯係出於概括犯意所為，
    係連續犯，應論以1 罪。是核被告所為，係犯刑法第30 條
    第1 項、第339 條第1 項之幫助詐欺取財罪、刑法第30 條
    第1 項、修正前刑法第56條、第346 條第1 項之幫助連續恐
    嚇取財罪。其先後兩次幫助詐欺取財罪，犯罪時間相近，所
    犯均為構成要件相同之行為，顯係出於概括犯意所為，係連
    續犯，應以連續幫助詐欺取財之1 罪論。又此連續幫助詐欺
    取財罪之一部，係與上開幫助連續恐嚇取財罪，同時所犯（
    即犯罪事實欄二部分之一行為出賣多數帳戶之行為），為一
    行為觸犯數罪名，應依刑法第55條之規定，從一重即幫助連
    續恐嚇取財罪處斷（幫助連續與連續幫助同有加重及減輕事
    由，是其輕重仍依正犯之罪定之），並分別依連續犯及幫助
    犯之規定（修正前刑法第56條、刑法第30條第2 項），加重
    及減輕其刑，暨依刑法第70條規定予以先加後減。關於被告
    幫助恐嚇取財被害人丁○○部分之犯行（即移送併辦部分）
    ，雖未據於起訴書敘明，惟其與已起訴之上開其他部分，有
    裁判上1 罪關係，已詳如上述，依法亦為起訴效力所及，自
    得由本院一併加以審理裁判，應併予敘明。
四、原審據以論罪科刑，固非無見，惟查：(一)關於被害人戊○○
    部分，被告所為係屬幫助恐嚇取財罪，已經詳細論述如前，
    原審論以幫助詐欺取財罪，此部分犯罪事實之認定及論罪，
    均有違誤；(二)被告所為本案犯行之犯罪時間係在96年4 月24
    日之前，合於中華民國96年罪犯減刑條例（下稱減刑條例）
    關於減刑之規定，原審未及適用減刑，當有未洽；(三)關於移
    送併辦部分，為起訴效力所及，應一併審理，已如前述，原
    審未及予以審酌裁判，亦有未洽。上訴人上訴就此部分已有
    指摘，其上訴為有理由，併同上開(一)、(二)部分所述之違誤，
    均應由本院撤銷原判決，自為第一審判決。爰審酌被告先前
    並無其他前科紀錄，此有臺灣高等法院被告前案紀錄表可證
    ，所為本件犯行，除直接助長現今社會中常見電話、網路之
    詐騙、恐嚇犯罪盛行外，並阻斷犯罪之追查及被害人獲得損
    害賠償之可能性，其因本件犯罪所得不多，但造成被害人之
    總損失不少，於偵、審中坦承犯行，犯後態度尚稱良好，有
    效節省司法調查資源等一切情狀，量處被告如主文所示之刑
    ，並依法諭知易科罰金之折算標準。末查，本件被告犯罪，
    有減刑條例之適用，應予減刑，已如前述，故應依減刑條例
    第2 條第1 項第3 款予以減刑，並依同條例第7 條於主文諭
    知其減得之刑，及依法諭知減刑後易科罰金之折算標準。
據上論斷，應依刑事訴訟法第452 條、第455 條之1 第1 項、第
3項 、第36 9條第1 項前段、第364 條、第299 條第1 項前段、
刑法第2 條第1 項前段、第30條第1 項、第2 項、第339 條第1
項、第346 條第1 項、第55條、修正前第56條、修正前第41條第
1項 前段、刑法施行法第1 條之1 第1 項、第2 項前段、修正前
罰金罰鍰提高標準條例第2 條、現行法規所定貨幣單位折算新台
幣條例第2 條、中華民國96年罪犯減刑條例第2 條第1 項第3 款
、第7 條、第9 條，判決如主文。
本案經檢察官黃棋安到庭執行職務。
中　　華　　民　　國　　96　　年　　11　　月　　29　　日
                  刑事第一庭法　官   劉興浪
                            法  官   林靜雯
                            法  官   蔡志宏
以上正本證明與原本無異。
如不服本判決，應於判決送達後10日內向本院提出上訴狀（應抄
附繕本），其未敘述上訴理由者，應於上訴期間屆滿後20日內補
提理由書狀於本院，上訴於臺灣高等法院臺中分院。告訴人或被
害人如對於本判決不服者，應具備理由請求檢察官上訴，其上訴
期間之計算係以檢察官收受判決正本之日期為準。
                            書記官   張玉楓
中　　華　　民　　國　　96　　年　　11　　月　　30　　日
附記論罪之法條全文：
中華民國刑法第339條
意圖為自己或第三人不法之所有，以詐術使人將本人或第三人之
物交付者，處5 年以下有期徒刑、拘役或科或併科1 千元以下罰
金。
以前項方法得財產上不法之利益或使第三人得之者，亦同。
前二項之未遂犯罰之。
中華民國刑法第346條
意圖為自己或第三人不法之所有，以恐嚇使人將本人或第三人之
物交付者，處6 月以上5 年以下有期徒刑，得併科1 千元以下罰
金。
以前項方法得財產上不法之利益，或使第三人得之者，亦同。
前二項之未遂犯罰之。
